臺灣高等法院刑事判決
                                    109年度上訴字第93號
上  訴  人  
即  被  告  吳世偉  


                      （另案於法務部○○○○○○○執行   中）
上列上訴人因違反毒品危害防制條例案件，不服臺灣桃園地方法
院108年度審訴字第1208號，中華民國108年10月2日第一審判決
（起訴案號：臺灣桃園地方檢察署108年度毒偵字第2391號），
提起上訴，本院判決如下：
    主  文
上訴駁回。
    事  實
一、吳世偉前於民國90年間因施用毒品案件，經臺灣新北地方法
    院以90年度毒聲字第2656號裁定送觀察、勒戒後，認無繼續
    施用毒品之傾向，於90年7月25日執行完畢釋放出所，並由
    臺灣新北地方檢察署檢察官以90年度毒偵字第2588號為不起
    訴處分確定；復於上開觀察勒戒執行完畢釋放後5年內之91
    年間因施用毒品案件，經臺灣桃園地方法院（下稱桃園地院
    ）以91年度毒聲字第179號裁定送觀察、勒戒後，認有繼續
    施用毒品之傾向，再經桃園地院以91年度毒聲字第2447號裁
    定令入戒治處所施以強制戒治，嗣經桃園地院以92年度毒聲
    字第1343號裁定停止戒治，所餘戒治期間付保護管束，於92
    年8月20日期滿未經撤銷，視為執行完畢，該次施用毒品犯
    行，並經桃園地院以91年度訴字第1341號判處有期徒刑7月
    、3月，定應執行有期徒刑9月確定。詎仍不知悔改，其明知
    海洛因屬毒品危害防制條例第2條第2項第1款所定之第一級
    毒品，不得非法施用、持有，仍基於施用第一級毒品之犯意
    ，於108年3月18日為警採尿時起往前回溯26小時內之某時許
    ，在桃園市○○區○○街00巷00號2樓住處內，以將第一級毒品
    海洛因置入針筒內再摻水注射手臂之方式，施用海洛因1次
    。嗣於108年3月18日下午3時5分許，在其上開住處內，為警
    持桃園地院108年聲搜字第000238號搜索票搜索，因其另案
    為臺灣新北地方檢察署通緝而為警當場逮捕，並經其同意尿
    液送驗後，檢出鴉片類（嗎啡）陽性反應，始悉上情。
二、案經新北市政府警察局報告臺灣桃園地方檢察署檢察官偵查
    起訴。
    理  由
壹、證據能力：
    本件認定事實所引用以下卷證資料，並無證據證明係公務員
    違背法定程序所取得；檢察官、上訴人即被告吳世偉對本院
    提示以下卷證之證據能力，亦表示沒有意見，且未於言詞辯
    論終結前爭執其證據能力，依刑事訴訟法第159條至159條之
    5之規定，均認有證據能力。
貳、實體方面：
一、認定事實所憑之證據及理由：
    前揭事實，業據被告於原審及本院審理時自白不諱（見原審
    卷第37、43頁，本院卷第92頁），且其尿液經警依法採集後
    送請台灣檢驗科技股份有限公司以酵素免疫分析法初步檢驗
    及氣相層析質譜儀法確認檢驗結果，確呈鴉片類（嗎啡）陽
    性反應，有台灣檢驗科技股份有限公司108年4月1日濫用藥
    物檢驗報告、勘察採證同意書、新北市政府警察局受採集尿
    液檢體人姓名及檢體編號對照表各1份在卷可稽（見毒偵卷
    第16至18頁），足見被告前開任意性之自白核與事實相符，
    應可採為論罪科刑之依據。從而，本件事證已臻明確，被告
    犯行堪以認定，應予依法論科。
二、論罪：
  ㈠按海洛因屬毒品危害防制條例第2條第2項第1款所定之第一級
    毒品，不得非法持有、施用。核被告所為，係犯毒品危害防
    制條例第10條第1項之施用第一級毒品罪。被告於施用前持
    有第一級毒品之低度行為，為其施用第一級毒品之高度行為
    所吸收，不另論罪。
  ㈡又按裁判確定後犯數罪，受二以上徒刑之執行（非屬合併處
    罰範圍）者，其假釋有關期間如何計算，有兩種不同見解：
    其一為就各刑分別執行，分別假釋，另一則為依分別執行，
    合併計算之原則，合併計算假釋有關之期間。為貫徹監獄行
    刑理論及假釋制度之趣旨，並維護受刑人之利益，自以後者
    為可取，固為刑法第79條之1增訂之立法意旨。惟上開放寬
    假釋應具備「最低執行期間」條件之權宜規定，應與累犯之
    規定，分別觀察與適用。併執行之徒刑，本係得各別獨立執
    行之刑，對同法第47條累犯之規定，尚不得以前開規定另作
    例外之解釋，倘其中甲罪徒刑已執行期滿，縱因合併計算最
    低應執行期間而在乙罪徒刑執行中假釋者，於距甲罪徒刑期
    滿後之假釋期間再犯罪，即與累犯之構成要件相符，仍應以
    累犯論（最高法院103年度第1次刑事庭會議參照）。查被告
    前於⒈101年間因施用毒品案件，經桃園地院以101年度審訴
    字第1239號判處有期徒刑8月、6月，定應執行有期徒刑1年
    （下稱甲案，徒刑期間為102年6月27日起至103年6月26日）
    ；⒉101年間因竊盜案件，經臺灣士林地方法院以102年度審
    易字第174號判處有期徒刑1年確定；⒊102年間因施用毒品案
    件，經臺灣新北地方法院以102年度訴字第1713號判處有期
    徒刑10月，經非常上訴後，由最高法院以103年度台非字第4
    25號判決撤銷原判決，改判處有期徒刑9月確定；⒋102年間
    因竊盜案件，經臺灣臺北地方法院以102年度審易字第3075
    號判處有期徒刑9月確定；⒌102年間因竊盜案件，經臺灣新
    北地方法院以103年度審易字第41號判處有期徒刑8月確定；
    ⒍103年間因竊盜案件，經臺灣新北地方法院以103年度審易
    字第1177號判處有期徒刑1年、10月，定應執行有期徒刑1年
    8月確定；上開⒉至⒍各罪刑嗣經臺灣新北地方法院以104年度
    聲字第416號裁定定應執行有期徒刑4年2月確定（下稱乙案
    ，徒刑期間為103年6月27日起至107年8月26日），嗣與甲案
    接續執行，被告於106年3月2日縮短刑期假釋出監，惟因其
    在假釋期間內再犯施用毒品案件，經法院判刑，而其假釋嗣
    經撤銷，尚餘殘刑1年4月1日一情，有本院被告前案紀錄表1
    份在卷足憑，揆諸前開說明，被告雖於假釋期間更犯本件犯
    行，惟其假釋嗣經撤銷，仍無礙於甲案刑期已執行完畢之事
    實，則被告於有期徒刑執行完畢後5年以內，故意再犯本件
    有期徒刑以上之罪，為累犯。又司法院釋字第775號解釋，
    依解釋文及理由之意旨，係指構成累犯者，不分情節，一律
    加重最低本刑，於不符合刑法第59條所定要件之情形下，致
    生行為人所受之刑罰超過其所應負擔罪責之個案，不符罪刑
    相當原則、比例原則。於此範圍內，在修正前，為避免發生
    上述罪刑不相當之情形，法院就該個案應裁量是否加重最低
    本刑。依此，該解釋係指個案應量處最低法定刑、又無法適
    用刑法第59條在內減輕規定之情形，法院應依此解釋意旨裁
    量不予加重最低本刑。而本案依被告之累犯及犯罪情節，並
    無上開情事，爰依刑法第47條第1項規定，加重其刑。被告
    辯稱：依最高法院25年非字第101號判例及88年度第4次刑庭
    決議意旨，被告於本案犯罪時仍為前案假釋之身分，並非如
    刑法第47條所稱受徒刑之執行完畢，或一部執行而赦免，5
    年內故意再犯之情形，不得將被告認定為累犯並加重其刑云
    云，顯屬其個人誤解法令所致，並不可採。
三、駁回上訴之理由：
    原審以被告所為事證明確，適用毒品危害防制條例第10條第
    1項、刑法第11條前段、第47條第1項之規定，併審酌被告於
    審理中雖表示請求判決得以易科罰金之刑度前，但其已因多
    次犯施用毒品案件，且歷經觀察、勒戒、強制戒治及刑之執
    行，本應徹底戒除毒癮，詎其仍未能自新、戒斷毒癮，竟仍
    施用足以導致人體機能發生依賴性、成癮性及抗藥性等障礙
    之第一級毒品，戕害自身健康，漠視法令禁制，本不宜寬縱
    ，惟念其犯後終坦承犯行，又於警詢中指認他次購買毒品之
    上游（非本案所施用之毒品），非無悔意，兼衡其犯罪之動
    機、目的、智識程度、生活狀況等一切情狀，量處有期徒7
    月。經核其認事用法並無不當，量刑亦屬妥適。被告上訴請
    求不應依累犯規定加重其刑云云，指摘原判決違法，然此經
    本院指駁如前；被告雖又請求從輕諭知易科罰金之刑度云云
    。惟被告所犯為法定本刑6月以上有期徒刑之罪，並有累犯
    加重規定之適用，業如前述，無從諭知得易科罰金之刑；原
    審就科刑部分審酌刑法第57條各款規定事項，而在量刑理由
    中詳為敘明，量處被告有期徒刑7月，亦屬極為低度之刑，
    是其量刑既未逾越法定刑之範圍，亦未失之過重，難認有濫
    用裁量之權限。綜上，被告上訴所指情節，經核均無理由，
    應予駁回。
據上論斷，應依刑事訴訟法第368條，判決如主文。
本案經檢察官滕治平到庭執行職務。
中　　華　　民　　國　　109 　年　　2 　　月　　26　　日
　              　刑事第六庭    審判長法　官  劉方慈
                                      法　官  許曉微
                                      法　官  林家賢
以上正本證明與原本無異。
如不服本判決，應於收受送達後20日內向本院提出上訴書狀，其
未敘述上訴之理由者並得於提起上訴後20日內向本院補提理由書
（均須按他造當事人之人數附繕本）「切勿逕送上級法院」。
                                      書記官  謝文傑
中　　華　　民　　國　　109 　年　　2 　　月　　26　　日
附錄本案論罪科刑之法條：
毒品危害防制條例第10條：
施用第一級毒品者，處6月以上5年以下有期徒刑。
施用第二級毒品者，處3年以下有期徒刑。